【裁判字號】    91,聲繼,81
【裁判日期】    920113
【裁判案由】    
【裁判全文】
臺灣臺中地方法院民事裁定  九十一年度聲繼字第八一號
    聲  明  人  劉俊清
    即繼承人
    代  理  人  甲○○
右聲明人聲明繼承遺產事件，本院裁定如左：
    主      文
聲明駁回。
程序費用由聲明人負擔。
    理      由
一、本件聲明意旨略以：被繼承人乙○○係民國十三年三月二十七日出生，原設籍居
    住台中市○○區○○里○○路一０六巷四弄三九號，於九十一年七月十六日死亡
    ，在台並無得為繼承之親屬。被繼承人死亡後在台灣地區留有遺產，現由台中市
    榮民服務處保管中。聲明人為被繼承人之子女，居住大陸地區，依法對於被繼承
    人乙○○在台灣地區之遺產有繼承權。爰依台灣地區與大陸地區人民關係條例第
    六十六條暨施行細則第四十三條規定，檢具被繼承人除戶戶籍謄本、繼承系統表
    及經財團法人海峽交流基金會驗證之大陸地區四川省仁壽縣公證處作成之親屬關
    係公證書暨委託書等文件，向鈞院聲明繼承之意思表示等情。
二、按被繼承人為大陸地區人民者，關於繼承，依該地區之法律，但在臺灣地區之遺
    產，適用臺灣地區之法律，臺灣地區與大陸地區人民關係條例第六十條定有明文
    。復按我國民法第一千一百四十八條前段規定，繼承人自繼承開始時，除本法另
    有規定外，承受被繼承人財產上之一切權利義務。同法第一千一百三十八條規定
    ，遺產繼承人，除配偶外，依左列順序定之：︵一︶直系血親卑親屬。︵二︶父
    母。︵三︶兄弟姐妹。︵四︶祖父母。故直系血親卑親屬為我國法所定之繼承人
    之一。本件聲明人主張其為被繼承人乙○○在大陸地區之子女，固據提出大陸地
    區四川省仁壽縣公證處  (2002)仁證字第三五一號親屬關係證明書影本、財團法
    人海峽交流基金會  (九一)年核字第０六二九０四號證明書正本各一份為證。惟
    查，被繼承人死亡前依其戶籍謄本及來台後軍籍資料所載，其生父為劉文佐，生
    母為夏氏，出生地為四川省仁壽縣，配偶為鄭氏，有戶籍謄本正本一份及本院依
    職權調閱之軍籍資料乙份附卷可稽，凡此各項，均與聲明人主張者相符。而依軍
    籍資料所載，其子姓名為劉正棟、出生年月日為三十七年一月一日，則與聲明人
    主張其姓名為劉俊清、出生年月日為三十三年十月十五日者不符，而按上開戶籍
    謄本、軍籍資料有關父母、配偶之記載，均為相同，軍籍資料有關子女部分記載
    亦應認為真實，則聲明人姓名、出生年月日均與軍籍資料不符，難謂其確為被繼
    承人之親生子女；雖聲明人提出其於被繼承人生前所寄信件為證，並有其與被繼
    承人生前所拍攝之相片正本二張，以資證明其為被繼承人之親生子女云云。惟查
    ，上開書信均為聲明人單方寄出，並無被繼承人寄予聲明人之書信，而相片上所
    指被繼承人之人是否為被繼承人本人不明，縱為繼承人本人亦不能以相片證明聲
    明人與被繼承人為父子關係，況書信上稱呼為父親大人者，或為親生子女關係或
    為義父子關係均有可能，參酌前開軍籍資料，不能認為聲明人即為被繼承人乙○
    ○之親生子女。從而聲明人本於臺灣地區與大陸地區人民關係條例第六十六條之
    規定，向本院為繼承之表示，尚非有據，應予駁回。
三、依非訟事件法第八條第一項前段，裁定如主文。
中      華      民      國    九十二    年      一      月      十三    日
                            臺灣台中地方法院家事法庭
~B法      官  陳學德
右為正本係照原本作成
如對本裁定抗告須於裁定送達後十日內向本院提出抗告狀
中      華      民      國    九十二    年      一      月      十三    日
~B法院書記官  賴榮順


司法院資訊處製作；財團法人民間司法改革基金會備份。
